【裁判字號】    97,交聲,2455
【裁判日期】    980224
【裁判案由】    聲明異議
【裁判全文】
臺灣高雄地方法院交通事件裁定        97年度交聲字第2455號
    原處分機關  高雄市政府交通局
    異  議  人  乙○○
上列異議人因違反道路交通管理處罰條例案件，對於高雄市政府
交通局中華民國97年10月6 日違反道路交通管理事件裁決書（原
處分案號：高市交裁字第裁32-B00000000號）聲明異議，本院裁
定如下：
    主  文
原處分撤銷。
乙○○不罰。
    理  由
一、原處分意旨略以：受處分人乙○○於民國97年7 月1 日16時
    22分許，駕駛車號YX-1963 號自小客車（下稱本件自小客車
    ），在高雄市○○區○○路接近該路169 巷口之際，有汽車
    駕駛人起駛前，不讓行進中之車輛優先通行而爭道行駛之違
    規，經警掣單舉發，爰依道路交通管理處罰條例第45條第10
    款之規定，裁處罰鍰新臺幣（下同）600 元，並記違規點數
    1 點等情。
二、聲明異議意旨則以：異議人於當日駕駛本件自小客車，在澄
    和路邊起駛後，即沿慢車道由西往東緩慢行駛，於當日16時
    22分許之尚未往左變換車道入快車道，甫接近澄和路169 巷
    口之際，本件自小客車之左前方葉子板突遭行駛於澄和路快
    車道之西往東方向之車號YN-9080 號自小客車，未顯示方向
    燈即急速右轉駛入前揭巷口而碰撞凹陷，顯見本件自小客車
    自路邊起駛後已進入慢車道行駛，並無與行駛快車道之車號
    YN-9080 號自小客車爭道之情事，為此，依法聲明異議，請
    予撤銷原處分等語。
三、按汽車駕駛人，起駛前，不讓行進中之車輛、行人優先通行
    而爭道行駛者，處新臺幣600 元以上1,800 元以下罰鍰；汽
    車駕駛人有第45條各款所列情形之一者，除依原條款處罰鍰
    外，並予記違規點數1 點，道路交通管理處罰條例第45條第
    10款、第63條第1 項第1 款分別定有明文。
四、經查：
（一）異議人駕駛之本件自小客車之左前車頭於上開時、地與沿
      澄和路西往東行駛、右轉澄和路169 巷口之車號YN-9080
      號自小客車發生碰撞一節，有本件自小客車碰撞後之現場
      照片4 張、現場圖1 份在卷可查（見本院卷第44、50、51
      頁），上開事實堪信為真。
（二）異議人辯稱非起駛之初，且未與他車爭道行駛等語，而證
      人即舉發警員謝秋璋雖於本院審理中證述：係異議人自稱
      其剛起駛云云（見本院卷第37頁），然本件自小客車於車
      禍發生時之位置係在澄和路西往東之慢車道，左、右後車
      輪均在靠近澄和路與169 巷交岔口之停止線上，而左側之
      前、後車輪距離左方快車道分別僅有0.8 公尺、1.0 公尺
      一節，有上開現場照片、現場圖可憑，又本件現場圖係車
      禍後未移動車輛前由警員謝秋璋所製作乙情，業據證人謝
      秋璋證述綦詳（見本院卷第38頁），倘本件自小客車屬「
      起駛」之車輛，則本件事故發生時，本件自小客車之位置
      豈有可能停在相當接近快車道之慢車道左側，蓋慢車道之
      中間偏左之處，多屬汽、機車絡繹通行之路段，自無可能
      任由異議人將本件自小客車停放該處，本院尚難僅因異議
      人警詢之自白而逕認本件自小客車於上開地點屬「起駛」
      之情況，而為不利異議人之認定。另證人即車號YN-9080
      號自小客車駕駛人甲○○○於本院審理中雖證述：我當時
      駕駛在慢車道右轉澄和路169 巷口云云，復改稱：我是在
      快車道與慢車道之中間車道行駛後右轉云云（見本院卷第
      60、61頁），惟其於警詢之初證述：我沿澄和路快車道西
      向東行駛至169 巷口右轉等語（見高雄市政府警察局交通
      大隊交通事故甲○○○之談話紀錄表，本院卷第48頁），
      而車號YN-9080 號自小客車係右後輪與本件自小客車之左
      前側葉子板碰撞一節，有現場照片5 張在卷可查（見本院
      卷第21至23頁），又本件自小客車係行駛於澄和路西向東
      之慢車道，其左側之前、後輪距離快車道分別僅0.8 公尺
      、1.0 公尺等情，已如前述，顯見車號YN-9080 號自小客
      車勢必行駛於澄和路西向東之快車道至接近169 巷口處直
      接右轉，始有可能於右後輪之處與本件自小客車之左前側
      碰撞，證人楊方憶文於本院審理之證述恐因時間久遠致記
      憶不清，其先前於警詢之證述核與上開現場圖、現場照片
      相符，應較為可採，足認本件異議人駕駛本件自小客車行
      駛澄和路西向東之慢車道並未與行駛同向快車道之車號YN
      -9080 號自小客車爭道無訛，異議人上開所辯，堪予採信
      。
五、綜上所述，本件異議人尚無「起駛前，不讓行進中之車輛優
    先通行而爭道行駛」之違規事實，業經認定如前，原處分機
    關遽為裁處罰鍰600 元，並記違規點數1 點之裁罰，容有未
    洽。從而，本件聲明異議為有理由，應由本院將原處分撤銷
    ，另為異議人不罰之諭知。
據上論結，應依道路交通案件處理辦法第20條前段，裁定如主文
。
中    華    民    國    98    年    2     月    24    日
                  交通法庭      法  官  何佩陵
以上正本證明與原本無異。
如不服本裁定，應於收受送達後5 日內，向本院提出抗告狀。
中    華    民    國    98    年    2     月    25    日
                                書記官  鍾淑美


司法院資訊處製作；財團法人民間司法改革基金會備份。
